【裁判字號】    99,抗,257
【裁判日期】    991014
【裁判案由】    聲請具保停止羈押
【裁判全文】
臺灣高等法院高雄分院刑事裁定           99年度抗字第257號
被      告  甲○○
抗 告 人即
選任辯護人  張清雄律師
上列抗告人因聲請具保停止羈押案件，不服臺灣高雄地方法院中
華民國99年9 月17日裁定（99年度訴字第587 號），提起抗告，
本院裁定如下：
    主  文
抗告駁回。
    理  由
一、本件抗告意旨略以：被告甲○○於調查局詢問、檢察官偵
    訊及原審訊問、交互詰問時，已就自己涉案部分坦承不諱，
    且前後供述一致；足見其犯罪後態度良好，且有悛悔之據；
    另依新修正對毒品危害防制條例第17條第2 項之規定，被告
    甲○○於偵查及審判中均自白，依法必減輕其刑，而依刑法
    第66條之規定，有期徒刑減輕者，減輕其刑至二分之一。故
    原審未予考量審酌，僅以其所涉犯之罪名之法定刑屬最輕本
    刑為5 年以上有期徒刑之罪，而為羈押之理原，尚難謂當。
    被告甲○○於案發前雖有往返臺灣、大陸之間，惟其均係
    搭乘飛機出入境，並非搭乘漁船；而本案實際擁有漁船者、
    並利用漁船自大陸地區走私愷他命進入臺灣地區者，反而係
    已經交保之同案被告陳興雄，而同案被告陳興雄交保之後，
    並無未到庭之情形發生，是本案並無相當之證據或事實足以
    認為被告甲○○具保後即有利用漁船偷渡逃亡大陸之可能。
    原審空言泛稱犯罪嫌疑人偷渡出境之情勢仍時有所聞而認定
    被告甲○○有利用漁船或其他方式偷渡、逃亡之可能云云，
    顯然出於臆測。依卷內證據所示，系爭綽號阿志之人係先
    透過同案被告白志偉尋覓走私毒品之管道，而同案被告白志
    偉再找同案被告張世明，至於被告甲○○僅係依同案被告張
    世明之指示，前往大陸地區○○○道對方綽號叫阿志，至於
    其年籍資料、住所等，根本毫無所悉；則阿志之聯絡窗口既
    然是同案被告白志偉與張世明而非甲○○，原審裁定卻認為
    被告甲○○具保後尚有大陸地區人士阿志可以接應云云，亦
    屬前後矛盾，為此請廢棄原裁定，准被告甲○○具保停止羈
    押云云。
二、查被告甲○○因涉犯毒品危害防制條例第4 條第3 項之運輸
    第三級毒品罪，前經原審訊問後，認為犯罪嫌疑重大，所犯
    運輸第三級毒品罪為最輕本刑有期徒刑5 年以上之罪，且有
    逃亡之虞，非予羈押，顯難進行審判，而有羈押必要，乃依
    刑事訴訟法第101 條第1 項第1 、3 款之規定，自民國99年
    4 月23日執行羈押，且於該羈押期間屆滿前，以被告甲○○
    之羈押原因仍然存在，認有繼續羈押之必要，乃裁定自99年
    7 月23 日 起延長羈押2 月；嗣又以被告甲○○自承前曾前
    往大陸地區，由其與所稱綽號「阿志」之人接應後，進行本
    件運輸愷他命之犯行；而認被告甲○○在大陸地區尚有接應
    之人，及參以本案正係利用漁船自大陸地區走私愷他命進入
    臺灣地區之方式犯案，足認被告甲○○有利用漁船或其他方
    式偷渡、逃亡之可能，且羈押期間即將屆滿，經於99年7 月
    16日再次訊問被告甲○○後，認前開羈押原因均仍存在，並
    考量運輸第三級毒品罪之罪質甚重，本件扣案之第三級毒品
    愷他命數量多達806.024 公斤，暨本案尚有其他人證、書證
    待傳喚、調查，為保全被告甲○○得以進行審判程序，仍有
    繼續羈押之必要性，以被告甲○○應自99年7 月23日起，延
    長羈押2 月。
三、按被告經法官訊問後，認為犯罪嫌疑重大，而有逃亡之情形
    ，或所犯為死刑、無期徒刑或最輕本刑為5 年以上有期徒刑
    之罪者，非予羈押，顯難進行追訴、審判或執行，得羈押之
    ，刑事訴訟法第101 條第1 項第1 款、第3 款分別定有明文
    。又刑事被告經訊問後，於必要時得羈押之，所謂必要與否
    ，自應按照訴訟進行程度，及其他一切情事，由法院斟酌認
    定（最高法院29年度抗字第57號判例意旨參照）。準此，法
    院為羈押之裁定時，其本質上係屬為保全被告使刑事訴訟程
    序得以順利進行，或為保全證據或為擔保嗣後刑之執行程序
    ，而對被告實施剝奪其人身自由之強制處分，法院僅須審查
    被告犯罪嫌疑是否重大及有無須賴此保全偵、審程序進行或
    執行之必要，關於羈押原因之判斷，尚不適用訴訟上嚴格證
    明之原則。又所謂羈押必要性，除有同法第114 條各款所列
    情形之一不得駁回者外，係由法院就具體個案，依職權衡酌
    是否有非予羈押顯難保全證據或難以遂行訴訟程序者為依據
    ，法院在不違背通常生活經驗之定則或論理法則時，依法自
    有審酌認定之職權。是於偵審中羈押被告之目的，既在於確
    保訴訟程序之進行、確保證據之存在及真實，而被告有無羈
    押之必要，法院自得就具體個案情節予以斟酌決定，如就客
    觀情事觀察，法院羈押之裁定在目的與手段間之衡量並無違
    反比例原則情形，即無違法或不當可言。
四、查被告甲○○共同涉犯毒品危害防制條例第4 條第3 項運輸
    第三級毒品罪嫌，業據台灣高雄地方法院檢察署檢察官以99
    年度偵字第2786、7283、7372、11885 號、99年度偵緝字第
    860 號起訴在案，並有被告甲○○與共犯等人於原審審理中
    之證詞、卷內多名證人及共同被告於調查局、偵訊之陳述、
    監聽譯文、查獲現場蒐證光碟及照片等資料，暨扣案愷他命
    等物證，是被告甲○○涉犯運輸第三級毒品罪嫌自屬重大，
    上情與被告甲○○是否坦承犯行，嗣後判決有無適用毒品危
    害防制條例第17條減輕其刑無涉，抗告意旨以此為辯，自非
    可取。
五、又被告甲○○所涉犯為最輕本刑為5 年以上有期徒刑之罪；
    可預期判決之刑度既重，其為規避未來確定後刑罰之執行，
    妨礙審判程序進行之可能性增加，國家刑罰權難以實現之危
    險亦較大，自有相當理由可認被告另有逃亡之虞之羈押原因
    。再本件係以被告甲○○與其他共犯張世明等人共謀以「明
    洲號」漁船走私方式，自大陸地區運輸第三級毒品愷他命進
    入臺灣地區；依被告甲○○於原審所供述：在大陸時係由尚
    未到案之綽號「阿志」交付愷他命給伊，由伊在大陸交付毒
    品愷他命予船長即同案被告陳興雄，及該綽號「阿志」為臺
    灣人士，並非大陸人士乙節，業據被告甲○○於原審供述在
    卷( 見原審卷一第36頁、卷二第140 頁) ；而本件經查係綽
    號「阿志」之人，透過同案被告張世明、白志偉等人尋得走
    私毒品之管道，乃與同案被告陳興雄、陳啟峰共同以漁船走
    私本件毒品愷他命入台；再被告甲○○又係同案被告張世明
    委託至大陸與綽號「阿志」接洽毒品之人，居於主要之地位
    ，則其與綽號「阿志」者，有相當之接觸，尚堪認定；是原
    審認其如具保在外，有相當理由其再度與綽號「阿志」有所
    聯繫而以漁船偷渡出境之情事，亦非全然無據，是為避免被
    告甲○○得實際利用上開機會與人脈潛逃出境、出海，確保
    其得以進行審判程序，原審以不能以具保、限制住居、限制
    出境、出海、定期向警察機關報到等方式替代，而認仍有繼
    續羈押之原因及必要性，亦無不合。
六、再其他同案被告是否具保，此乃當因各同案被告就本件犯罪
    所擔任之角色、參與犯罪之情節及是否有羈押之必要，各有
    不同，自難援彼既已具保，則此被告亦必予具保；況同案被
    告陳興雄係因罹患肋膜積水，疑似膿胸、心包膜積水等疾病
    非保外治療顯難痊癒，且其子即同案被告陳啟峰則仍由原審
    羈押並禁止接見通信，無法與同案被告陳興雄勾串，始經原
    審於99年5 月20日裁定以其提供新台幣40萬元之保證金後，
    准予停止羈押並解除禁止接見通信，且限制出境及出海，有
    該裁定可按( 見原審卷一第172 、173 頁) ；是抗告意旨以
    實際擁有漁船者、並利用漁船自大陸地區走私愷他命進入臺
    灣地區者之同案被告陳興雄反而予以交保，而指摘原審裁定
    駁回被告於原審具保之聲請，亦有未合。從而，原審認被告
    甲○○羈押原因既未消滅，且非具保停止羈押所能替代，而
    有羈押之必要，駁回被告具保停止羈押之聲請，核無不合。
    本件抗告意旨仍執上開具保之陳詞，指摘原裁定不當，為無
    理由，應予駁回。
七、據上論結，應依刑事訴訟法第412 條，裁定如主文。
中    華    民    國    99    年    10    月    14    日
                 刑事第九庭     審判長法  官  莊秋桃
                                      法  官  范惠瑩
                                      法  官  田平安
以上正本與原本無異。
本件不得再抗告。
中    華    民    國    99    年    10    月    14    日
                                  書  記  官  馬蕙梅

司法院資訊處製作；財團法人民間司法改革基金會備份。
